臺灣臺北地方法院刑事裁定　　　　　　　　　　　　　九十二年度自緝字第五九號
　　自　訴　人　甲○○
　　被　　　告　乙○○
右列被告因詐欺案件，經自訴人提起自訴，本院裁定如左：
    主  文
自訴駁回。
    理  由
一、自訴意旨略以：被告乙○○利用職務之便，詐騙自訴人投資製造香水筆販賣，資
    金約為新臺幣（下同）五十萬元，自訴人於八十三年十一月一日及十二月五日於
    日本新宿分別交付被告各二十五萬元，卻遲不見被告有何投資活動，自訴人原想
    撤資，被告再次以因非法居留日本限期驅逐出境，回到臺灣將擴大投資之理由，
    詐騙自訴人將先前投資的五十萬資金轉入伸邦企劃管理股份有限公司，並帶告訴
    人至竹南參觀環保棺木工廠，令告訴人信其公司為其投資項目之一，前後約五次
    再度交付一百一十四萬元三千元整，詳細情形如下：（一）於八十四年六月一日
    給付十萬元、日幣四十萬元整，當時匯率約為一比四，（二）於八十四年七月一
    日，給付十萬元、日幣四十萬元整，約合二十萬元，（三）於八十四年八月五日
    給付二十二萬元，（四）於八十四年九月一日給付十萬元、日幣三十萬元、美金
    一千七百元，當時美金匯率約一美元對二十八元新臺幣，總合約二十二萬三千元
    ，（五）於八十四年九月十五日給付三十萬元，且以上五次付款皆係在臺北市○
    ○○路○段一三三巷十八號四樓之一伸邦企劃管理股份有限公司交付，之後遲不
    見公司成立，經查詢並無此公司登記註冊，為一空殼公司，再次聯絡被告，被告
    以生活經濟困苦，將以立下借據及本票之方式，將所有資金於八十五年分二次歸
    還告訴人，但於八十五年一月被告已潛逃出境，自訴人始知受騙。因認被告涉犯
    刑法第三百三十九條第一項之詐欺取財罪嫌云云。
二、按法院或受命法官於自訴案件第一次審判期日前訊問及調查結果，如認為案件有
    刑事訴訟法第二百五十二條至第二百五十四條之情形者，得以裁定駁回其自訴，
    同法第三百二十六條第三項定有明文；是行為不罰者及犯罪嫌疑不足者，依同法
    第二百五十二條第八款、第十款及第三百二十六條第三項規定，均得以裁定駁回
    其自訴。
三、訊據被告乙○○固坦承有先後自自訴人處收受約一百六十五萬元及曾簽發票據等
    事實，惟堅決否認有何詐欺取財之行為，並辯稱：伊當時雖與自訴人有合夥從事
    生意，但部分屬二人間之借款，二者分不清楚，且各筆款項均係在日本逐筆向自
    訴人借入，當初係為回臺成立光伸公司，且收受之部分投資款項已使用於打關係
    等而花用殆盡等語。而自訴人認被告涉有前開罪嫌，除自訴人之指訴外，並有被
    告乙○○所簽立之借據及本票等影本各二張可證等情為其主要論據。經查，自訴
    人於提起自訴時之自訴狀上，係謂於八十四年九月二十日於臺北市○○○路○段
    一三三巷十八號四樓之一之伸邦企業管理股份有限公司（下稱伸邦公司）股東會
    議上，交付被告一百萬元及案外人魏穎聖之六十四萬元股金，迄於本院九十二年
    十一月六日訊問期日及九十二年十一月二十四日所提出自訴補充理由狀中，卻稱
    ：初始在日本交付投資款約三、四十萬元（自訴補充理由狀則指訴係五十萬元）
    與自訴人，其餘一百萬元則係在臺灣所陸續給付，關於一百萬元之交付次數、時
    間，即有係一次在伸邦公司股東會議所交付，或分五次在伸邦公司所交付之不同
    ，遑論其餘約六十萬元究竟係何人、何時、何地所交付，自訴人之指訴亦先後迥
    異；其次，縱使依自訴人於本院九十二年十一月六日訊問期日及九十二年十一月
    二十四日所提出自訴補充理由狀所述內容，自訴人所指稱在前開伸邦公司處交付
    與被告之五次付款時間，其中於八十四年六月一日該次，自訴人與被告均不在臺
    灣，同年八月五日該次，自訴人雖返回臺灣，但被告則已出境，同九月一日、十
    五日該二次被告雖均入境臺灣，但自訴人則已出境，有被告與自訴人斯時之國人
    入出境資料查詢表二份在卷可資參照，足見自訴人指訴係在前揭伸邦公司處給付
    各該款項與被告等情並非實在，遑論自訴人所提出之借據及本票等影本各二紙上
    ，亦僅載明被告有向自訴人借入六十四萬三千元、一百萬元之內容，亦不足認被
    告有何如自訴人所指稱施用詐術之行為。至於自訴人另指訴其於八十三年十一月
    一日及十二月五日，在日本新宿分別交付被告各二十五萬元之部分，關於此犯罪
    之行為地及結果地均在日本，既為自訴人與被告所是認，自訴人所指訴被告涉犯
    罪嫌復非屬刑法第五條所列各罪，所犯亦非最輕本刑三年以上有期徒刑之罪，被
    告又非中華民國公務員，在均無刑法第五條、第六條及第七條適用之情形下，依
    刑法第三、四條規定，被告此部分所為應為我國刑法不罰行為，且如前述，以自
    訴人就此付款之時間、地點，甚至付款人為案外人魏穎聖或自訴人本人等，自訴
    人先後指述亦不一，復與被告所辯稱收受款項之原因、地點等不同，實無從僅憑
    自訴人此先後不一之指訴，即謂被告有如其所指訴之詐欺取財行為，被告此部分
    犯罪嫌疑顯有不足。因之，揆諸前揭規定意旨，本件自訴應予駁回。
據上論結，應依刑事訴訟法第三百二十六條第三項、第二百五十二條第八、十款，裁
定如主文。
中　　　華　　　民　　　國　　九十三　　年　　　五　　　月　　三十一　　日
                              臺灣臺北地方法院刑事第十六庭
                                        審判長法  官  劉嶽承
                                              法  官  王幸華
                                              法  官  林麗真
右正本證明與原本無異
如不服本裁定應於送達後五日內向本院提出抗告狀
                                              書記官  張汝琪
中　　　華　　　民　　　國　　九十三　　年　　　六　　　月　　  一　　  日
